臺灣高等法院刑事判決　　　　　　　　94年度上訴字第2539號
上　訴　人
即　被　告　甲○○
上列上訴人因違反毒品危害防制條例案件，不服臺灣板橋地方法
院94年度訴字第629號，中華民國94年7月12日第一審判決（起訴
案號：臺灣板橋地方法院檢察署94年度毒偵字第1534號），提起
上訴，本院判決如下：
    主  文
原判決關於施用第一級毒品及定應執行刑部分撤銷。
甲○○施用第一級毒品，累犯，處有期徒刑拾月，扣案之第一級
毒品海洛因淨重點玖公克（純度零點玖柒％，純質淨重壹
點零伍公克）沒收銷燬之，包裝紙壹張（重零點貳貳公克）沒收
之。
其餘上訴駁回。
上開上訴駁回部分（即施用第二級毒品）所處之有期徒刑陸月，
與撤銷改判部分所處之刑，應執行有期徒刑壹年貳月，扣案之第
一級毒品海洛因淨重點玖公克（純度零點玖柒％，純質淨
重壹點零伍公克）沒收銷燬之，包裝紙壹張（重零點貳貳公克）
沒收之。
    事  實
一、甲○○前曾有違反槍砲彈藥刀械管制條例、過失傷害、麻醉
    藥品管理條例案件等前科，復於民國（下同）81年間因煙毒
    案件，經臺灣臺北地方法院判處有期徒刑3年6月確定，再於
    83年間因煙毒等案件，經該院以83年度訴字第23號判處應執
    行有期徒刑4年8月，並經本院以84年上訴字第1719號駁回上
    訴確定，上開數罪經接續執行，於87年5月7日假釋出監付保
    護管束，於91年1月7日假釋期滿執行完畢。復於92年間因施
    用第二級毒品安非他命案件，經臺灣板橋地方法院以92年度
    毒聲字第1810號裁定送觀察、勒戒後，認有繼續施用毒品傾
    向，再經該院以92年度毒聲字第2088號裁定令入戒治處所施
    以強制戒治1年，嗣因執行強制戒治達6個月以上，認無繼續
    強制戒治之必要，而於93年2月4日執行完畢釋放出所，並經
    臺灣板橋地方法院檢察署檢察官於93年 2月20日以93年度戒
    毒偵字第60號為不起訴處分確定。詎甲○○竟猶不知悛悔，
    於強制戒治執行完畢釋放後 5年內，復基於施用第二級毒品
    安非他命之犯意，於94年 1月11日，在其臺北縣土城市○○
    路214巷34號4樓住處，以將安非他命置入玻璃球內燃燒加熱
    產生煙霧之方式，施用第二級毒品安非他命一次。另又基於
    施用第一級毒品海洛因之犯意，於94年 1月12日，在其上揭
    住處，以將毒品海洛因摻入香菸之方式施用第一級毒品海洛
    因一次。嗣於94年1月13日凌晨2時30分許，在臺北縣中和市
    ○○路與工專路口為警查獲，並扣得第一級毒品海洛因一小
    包（淨重3.39公克；純度30.97%，純質淨重1.05公克；包裝
    重0.22公克）。
二、案經臺北市政府警察局大安分局移送臺灣板橋地方法院檢察
    署檢察官偵查起訴。
    理  由
一、訊據上訴人即被告甲○○供承上揭施用第一級毒品海洛因及
    第二級毒品安非他命犯行，且於本院審理時並供承係在94年
    1 月11日施用安非他命，另於12日以將海洛因摻入香菸之方
    式施用海洛因，伊身上之海洛因就是伊買來要施用的，而伊
    都是在家裡施用等語（見本院卷94年9月9日審判程序筆錄）
    ，並有經警於上揭時地查獲之第一級毒品海洛因 1包（淨重
    3.39公克；純度30.97%，純質淨重1.05公克；包裝重0.22公
    克）扣案可稽，且被告於上揭時地為警查獲後，經警採集尿
    液送請臺灣尖端先進生技醫藥股份有限公司以酵素免疫分析
    法為初步檢驗，再以氣相層析質譜儀分析法確認檢驗結果，
    發現均呈安非他命及嗎啡陽性反應，有該公司94年1月21 日
    出具之濫用藥物檢驗報告乙份附卷可稽（見94年度核退偵字
    第192號卷第3頁），另經警於上揭時地查獲之第一級毒品海
    洛因 1包經送請法務部調查局鑑驗結果，確含有第一級毒品
    海洛因成分（淨重3.39公克；純度30.97%，純質淨重1.05公
    克；包裝重0.22公克），有該局94年3月15日調科壹字第060
    009397號鑑定通知書乙紙在卷可考（見94年度毒偵字第1543
    號卷第15頁），是被告上述自白施用毒品犯行核與事實相符
    ，堪予採信，事證明確，被告施用第一級及第二級毒品犯行
    ，應堪認定。
二、查被告前因施用第二級毒品案件，經觀察勒戒後，認有繼續
    施用毒品傾向，而經臺灣板橋地方法院裁定令入戒治處所施
    以強制戒治1年，嗣因執行強制戒治達6個月以上，認無繼續
    強制戒治之必要，而於93年2月4日執行完畢釋放出所，並經
    臺灣板橋地方法院檢察署檢察官於93年 2月20日以93年度戒
    毒偵字第60號為不起訴處分確定等情，業據被告供明在卷，
    並有該不起訴處分書及本院被告全國前案紀錄表各乙份附卷
    可考，是被告於經強制戒治執行完畢釋放後，5 年內再犯本
    件施用第一級毒品及第二級毒品之犯行，核被告所為，係犯
    毒品危害防制條例第10條第1項及第2項之施用第一級毒品罪
    及施用第二級毒品罪；至被告為施用第一級毒品海洛因而持
    有該第一級毒品，其持有之低度行為應為其施用之高度行為
    所吸收，均不另論罪。而被告所犯前開2 罪，犯意各別，罪
    名互殊，應予分論併罰。而查被告有上揭事實欄所載之前科
    判決及執行情形，其於受有期徒刑執行完畢後5 年內再犯本
    件有期徒刑以上之罪，為累犯，應依刑法第47條規定，加重
    其刑。原審以被告上述施用第一級毒品部分犯行，事證明確
    ，予以論罪科刑，固非無見，惟查扣案之包裝第一級毒品海
    洛因之包裝紙乙張（重0.22公克），係被告所有供施用第一
    級毒品海洛因所用之物，應依刑法第38條第1項第2款沒收之
    ，原審疏未宣告沒收之，尚有未當，是被告上訴意旨指摘原
    審就其所犯施用第一級毒品部分量刑過重，固無理由，惟原
    判決關於施用第一級毒品部分既有可議之處，自應與定執行
    刑部份併由本院予以撤銷改判，爰審酌被告之素行，犯罪之
    動機、目的、手段，前有多次施用毒品前科，並因施用毒品
    而受強制戒治及判處罪刑，竟猶不知悛悔，復犯本件施用海
    洛因犯行，戕害身心健康及犯罪後之態度等一切情狀，仍量
    處有期徒刑10月；至扣案之第一級毒品海洛因（淨重3.39公
    克；純度30.97%，純質淨重1.05公克），係查獲之第一級毒
    品，不問屬犯人與否，應依毒品危害防制條例第18條第1 項
    前段規定，併予宣告沒收銷燬之；另扣案之包裝第一級毒品
    海洛因之包裝紙乙張（重0.22公克），係被告所有供施用第
    一級毒品海洛因所用之物，業據被告供認無訛，應依刑法第
    38條第1項第2款規定宣告沒收。至原審以被告上述施用第二
    級毒品部分犯行，事證明確，援引毒品危害防制條例第10條
    第2項、刑法第11條前段、第47條、第51條第5款規定，並審
    酌被告之素行，犯罪之動機、目的、手段，前已多次因施用
    毒品而負刑責，經送強制戒治後而獲不起訴處分之寬典後，
    應知所惕勵，對於施用毒品之違法性及可罰性應有明確而強
    烈之認識，詎竟不知悛悔，再行施用毒品安非他命，戕害自
    己身心健康及犯罪後之態度等一切情狀，量處有期徒刑6 月
    ，經核認事用法並無違誤，而查被告自81年間起即多次施用
    毒品，迭經觀察勒戒、強制戒治及判處罪刑，詎竟不知悔悟
    ，一再施用毒品，原審因而審酌其素行及犯罪情節量處就其
    施用第二級毒品犯行量處有期徒刑6 月，洵屬允當，被告上
    訴意旨指摘原審就此部分量刑過重，尚難認有理由，應予駁
    回，並就上訴駁回部分所處之刑與上揭撤銷改判部分所處之
    刑定其應執行如主文第4項所示之刑。
據上論斷，應依刑事訴訟法第368條、第369條第1項前段、第364
條、第299條第1項前段，毒品危害防制條例第10條第 1項、第18
條第1項前段，刑法第11條前段、第47條、第38條第 1項第2款、
第51條第5款判決如主文。
本案經檢察官吳慧蘭到庭執行職務。
中　　華　　民　　國　　94　　年　　9 　　月　　23　　日
　　　　　　　　　臺灣高等法院刑事第八庭
                                審判長法　官　吳　敦
　　　　　　　　　　　　　　　　　    法　官  沈宜生
　　　　　　　 　 　　　　　　　　　　法　官  張傳栗
以上正本證明與原本無異。
施用第一級毒品部分如不服本判決應於收受送達後十日內向本院
提出上訴書狀，其未敘述上訴之理由者並得於提起上訴後十日內
向本院補提理由書（均須按他造當事人之人數附繕本）。
其餘部分不得上訴。
                                      書記官　秦慧榮
中　　華　　民　　國　　94　　年　　9 　　月　　26　　日
附錄：本案論罪科刑法條全文
毒品危害防制條例第十條
施用第一級毒品者，處六月以上五年以下有期徒刑。
施用第二級毒品者，處三年以下有期徒刑。
